【裁判字號】    99,交聲更,24
【裁判日期】    991130
【裁判案由】    違反道路交通管理處罰條例聲明異議
【裁判全文】
臺灣士林地方法院交通事件裁定        99年度交聲更字第24號
原處分機關  臺北市交通事件裁決所
異  議  人
即受處分人  陳奕瑍
上列異議人即受處分人因違反道路交通管理處罰條例案件，對於
臺北市交通事件裁決所民國99年6 月21日北市裁罰字第裁22-C00
000000號裁決聲明異議（原舉發案號：臺北縣政府警察局舉發違
反道路交通管理事件通知單北縣警交大字第C00000000 號），經
本院於民國99年7 月16日以99年度交聲字第806 號裁定異議駁回
，嗣異議人不服提起抗告，經臺灣高等法院於民國99年10月26日
以99年度交抗字第1642號將原裁定撤銷，發回本院，本院裁定如
下：
    主  文
原處分撤銷。
陳奕瑍不罰。
    理  由
一、按道路交通安全規則第2 條第1 項第1 款規定，汽車指在道
    路上不依軌道或電力架線而以原動機行駛之車輛（包括機器
    腳踏車）。又按道路交通安全規則第11條第1 項第3 款前段
    規定，汽車號牌懸掛位置，除原設有固定位置外，機器腳踏
    車，應正面懸掛於車輛後端之明顯適當位置。再按汽車已領
    有號牌而不依指定位置懸掛者，處汽車所有人新臺幣（下同
    ）3,600 元以上10,800元以下罰鍰，並禁止其行駛，其牌照
    吊銷之，道路交通管理處罰條例第12條第1 項第7 款及第2
    項分別定有明文。
二、原處分意旨略以：異議人即受處分人陳奕瑍於民國99年5 月
    27日下午4 時41分許，駕駛車牌號碼053-CGQ 號重型機車，
    行經臺北縣三重市○○路○ 段61號前，因號牌未依規定位置
    懸掛（翹牌），經員警當場舉發違規，爰依道路交通管理處
    罰條例第12條第1 項第7 款及第2 項規定處罰鍰5,400 元，
    並吊銷牌照。
三、異議意旨略以：伊之車輛號牌依規定懸掛於車輛後方，後方
    車輛可清晰辨識該車輛之號牌，且該車輛之號牌為固定不可
    移動，雖該牌架設計僅以兩顆螺絲固定，但其活動範圍有限
    ，又伊於車輛牌架左側下方，以額外之螺絲固定，由此可見
    伊並無規避取締之犯意，且伊於本案遭取締3 日後，因超速
    而遭取締，可見該車輛之號牌並無不妥，據此聲明異議等語
    。
四、經查：
  (一)異議人即受處分人陳奕瑍於99年5 月27日下午4 時41分許，
    駕駛車牌號碼053-CGQ 號重型機車，行經臺北縣三重市○○
    路○ 段61號前，經臺北縣政府警察局三重分局長泰派出所員
    警當場舉發之事實，業據異議人自承在卷，並有臺北縣政府
    警察局北縣警交大字第C00000000 號舉發違反道路交通管理
    事件通知單影本1 紙附卷可稽，此部分事實洵堪認定。
  (二)按汽車牌照除為行車之許可憑證，供行政上課稅、管理之用
    外，更重要之功能乃係在車禍案件、刑事案件或交通違規事
    件發生時，使其他用路人、交通稽查人員及司法機關得以確
    認車輛車號，便於追查肇事責任、違規責任及犯罪嫌疑人，
    以維護行車秩序及社會治安，是道路交通管理處罰條例第12
    條第1 項第7 款所稱之「不依指定位置懸掛車牌」，自應以
    號牌懸掛之位置、角度等客觀情狀，是否屬於明顯適當之位
    置，是否可使他人易於辨識車號作為判斷之依據。
  (三)由卷附之採證照片觀之，並無法判斷該車牌支架是否可變動
    角度。再參以卷附之原舉發機關即臺北縣政府警察局三重分
    局99年6 月7 日北縣警重交申字第0990027675號函中雖指異
    議人前開機車為警攔查後，發現有明顯翹牌情形，且裝設翹
    牌器具，惟證人即舉發本案之臺北縣政府警察局三重分局長
    泰派出所員警王紹驊於本院調查時結證稱：「（本件舉發經
    過？）當時我看到時覺得車牌有傾斜角度，與平常平面懸掛
    車牌不同，……當時分局有淨牌專案，其中有一項就是加裝
    翹牌器，……，我沒有注意車牌可否活動，不管車牌可否活
    動，只要未依規定懸掛就舉發。」、「（舉發當時有無查看
    本件舉發車輛翹牌器左右兩側有加裝螺絲？）我沒有注意。
    」、「（翹牌器一般活動範圍為何？）翹牌器有好幾種，活
    動式的可以0 度到90度，固定式是依固定的角度，舉發當時
    沒有注意有無鎖上螺絲」等語（參本院99年度交聲字第806
    號卷第19頁正、背面），是本件顯無證據證明異議人之車牌
    係裝置於可變動之旋轉架上。又證人當時並未測量車牌角度
    ，亦即純係以目測判斷而舉發，且細察現場採證照片，異議
    人之車牌角度雖略高，惟與異議人於抗告狀所附之三陽廠牌
    野狼125 車款照片相較，2 者號牌懸掛位置似無太大差異，
    且自異議人車後觀之，仍能清楚辨識其車牌號碼，而一般違
    規照相之儀器均設置在比正常體型成年人略高之處，由高處
    往下拍照時，應較自後方目視更能辨識其車號無疑，故難認
    異議人有刻意將車牌角度提高以規避拍照取締之動機。
  (四)再者，異議人於本件遭舉發後，於99年5 月30日晚上9 時59
    分許、同年6 月9 日上午10時23分許，即曾分別因超速、機
    車行駛禁行車道等違規遭拍照採證逕行舉發，茲有異議人提
    出之採證照片2 幀在卷可按（同上交聲卷第5 頁、第27頁）
    ，亦可徵異議人系爭機車號牌之懸掛位置，仍能使車輛違規
    照相器材及一般人清晰辨別其車號，至為灼然。從而，上開
    機車之號牌固係裝置在另行加裝之牌架上，惟依卷內證據均
    不足以證明該牌架可移動或翻動，自與所謂「翹牌」之情形
    有異，復查無其他積極證據足認該機車車牌號碼之可辨識性
    受有影響，尚難認定上揭機車號牌之懸掛方式有違道路交通
    安全規則第11條規定之情形，自應排除道路交通管理處罰條
    例第12條處罰規定之適用。
五、此外，復查無其他積極證據足資認定異議人有裁決書所載之
    違規事實，原處分機關未加詳查，遽引道路交通管理處罰條
    例第12條第1 項第7 款規定，處罰鍰5,400 元，並依同條例
    第12條第2 項吊銷牌照，實有未洽，本件異議為有理由，應
    撤銷原處分，另諭知異議人不罰。
據上論斷，應依道路交通事件處理辦法第19條前段，裁定如主文
。
中    華    民    國    99    年    11    月    30    日
                  交通法庭法  官  黃潔茹
以上正本證明與原本無異。
如不服本裁定應於送達後5 日內向本院提出抗告狀。
                          書記官  夏珍珍
中    華    民    國    99    年    11    月    30    日

司法院資訊處製作；財團法人民間司法改革基金會備份。
